【裁判字號】    99,交聲,886
【裁判日期】    990719
【裁判案由】    交管條例聲異
【裁判全文】
臺灣板橋地方法院交通事件裁定         99年度交聲字第886號
原處分機關  交通部公路總局臺北區監理所
異  議  人  甲○○
即受處分人
上列異議人即受處分人因違反道路交通管理處罰條例案件，對於
交通部公路總局臺北區監理所中華民國99年3 月24日所為之處分
（北監自裁字第裁40-Z00000000號）聲明異議，本院裁定如下：
    主  文
異議駁回。
    理  由
一、原處分機關處分意旨略以：異議人即受處分人甲○○於民國
    99年1 月19日23時45分許，駕駛車牌號碼T4－1733號自用小
    客車，行經國道1 號北上325 公里時，因有「汽車行駛高速
    公路未依規定行駛車道－慢速小型車違規行駛內側車道」之
    違規行為，經國道公路警察局第四警察隊警員填製內政部警
    政署國道公路警察局公警局交字第Z00000000 號舉發違反道
    路交通管理事件通知單（下稱舉發通知單）當場舉發。嗣經
    原處分機關認定確有上開交通違規情事，於99年3 月24日，
    依道路交通管理處罰條例第33條第1 項第3 款規定，裁處異
    議人罰鍰新臺幣（下同）5000元，並依同條例第63條第1 項
    第1 款（原處分漏載「第1 款」）規定，記違規點數1 點等
    語。
二、聲明異議意旨略以：異議人於99年1 月19日23時45分許，駕
    駛上開自用小客車，行經國道1 號北上327 公里，因前方車
    輛欲下交流道而行駛於內側車道，且車速均維持時速100 公
    里左右，然行經國道1 號北上325 公里時，因當地無路燈且
    能見度較低，為考量行車安全而煞車減速行駛，並隨即改行
    中間車道，應符合高速公路及快速公路交通管制規則第5 、
    6 條之情形，卻仍受警員攔停處罰。又上開舉發通知單上並
    未載明異議人之時速，卻遭裁罰較重之5000元罰鍰，實有不
    公。爰為此聲明異議，請求撤銷原處分云云。
三、按汽車行駛高速公路及快速公路，其車道之使用，除因交通
    事故及道路施工依臨時或可移動標誌指示或交通勤務警察指
    揮外，應依設置之交通標誌、標線或號誌之規定，無設置者
    ，應依下列規定︰一、在高速公路最高速限每小時90公里以
    上路段，行駛速率低於每小時80公里之較慢速小型車，或在
    快速公路最高速限每小時80公里以上之路段，行駛速率低於
    每小時70公里之較慢速小型車，應行駛於外側車道，並得暫
    時利用緊臨外側車道之車道超越前車。高速公路及快速公路
    交通管制規則第8 條第1 項第1 款訂有明文。次按，汽車行
    駛於高速公路、快速公路或設站管制之道路，不遵使用限制
    、禁止、行車管制及管理事項之管制規則而有未依規定行駛
    車道之行為者，處汽車駕駛人3000元以上6000元以下罰鍰，
    並記違規點數1 點。道路交通管理處罰條例第33條第1 項第
    3 款、第63條第1 項第1 款亦分別定有明文。復依異議人行
    為時違反道路交通管理事件統一裁罰基準表之記載，最高速
    限每小時90公里以上路段，行駛速率低於每小時80公里之慢
    速小型車駕駛人，違規行駛內側車道，而違反道路交通管理
    處罰條例第33條第1 項第3 款規定，於期限內繳納或到案聽
    候裁決者，應處罰鍰5000元，並記違規點數1 點。
四、經查：
(一)、異議人於99年1 月19日23時45分許，駕駛車牌號碼T4－1733
    號自用小客車，行經國道1 號北上325 公里時，經國道公路
    警察局第四警察隊警員攔停稽查，並以異議人有「汽車行駛
    高速公路未依規定行駛車道－慢速小型車違規行駛內側車道
    」之違規事由，製發上開舉發通知單，針對異議人予以舉發
    之事實，業據異議人於本院訊問時供明在卷，並有上開舉發
    通知單1 紙在卷可稽，堪信屬實。
(二)、次查，證人即現場執行舉發之警員田智興於本院訊問時結證
    稱：伊當時與另1 名警員洪義銘一同在國道1 號北上325 公
    里處附近執行巡邏勤務，該處之最高速限是時速110 公里，
    伊發現異議人車輛車速明顯較其它車輛慢，且不斷被其它車
    輛超越，洪義銘警員以測速槍對異議人車輛測速後，就把測
    速槍交給伊，伊有看到測速槍顯示之速度是時速77公里。且
    當時天氣晴，路況正常、車少，沒有起霧也沒有下雨。警方
    測速通常不會只測1 次，會對同一車輛測速2 次以上，測速
    時機約間隔幾秒鐘，從一開始觀察到有其他車輛陸續超越異
    議人的車輛到測速結東，異議人的車輛已行駛了幾10公尺，
    等語（見本院99年6 月30日訊問筆錄第2 至4 頁）。審諸證
    人上開證述內容連續且完整，就本件違規情節已證述綦詳，
    並無不合常理或矛盾之處，復於本院訊問時具結以擔保其證
    言之憑信性，參以證人與異議人並無恩怨，針對執行勤務過
    程中偶然發生之交通違規情事，衡情當無甘冒涉犯偽證罪之
    風險，蓄意虛構違規事實，設詞誣攀異議人之理。再佐以交
    通警察製單舉發違反道路交通管理處罰條例所列之違規事實
    ，本質上為行政處分，係公務員基於職務上之公權力，依法
    就特定之具體事件所為之具公法上效果之單方面行政行為，
    如無形式上顯然之瑕疵可指，基於公務員為公法上行為具有
    公信力之原則，該行政行為當可被推定為真正，其據以依法
    處分之事實認定亦為正確無誤，此與民事訴訟法第355 條第
    1 項規定：「文書，依其程式及意旨得認作公文書者，推定
    為真正。」之情形相同，本此公信原則，立法者乃賦予行政
    機關制定違反道路交通管理事件統一裁罰基準及處理細則，
    使執勤警員得當即處分，以達其維護交通秩序、安全之行政
    目的。而本件執行舉發之警員為執行交通、治安勤務之公務
    員，其觀察程度自較一般人更為專注，且異議人又未能就警
    員之舉發有誤或違法之情形，提出相關證據以供調查，亦查
    無任何證據足資證明警員有捏造事實違法取締之情事，則執
    勤警員本其維護交通秩序、安全職責所為之舉發，自應受到
    合法、正確之推定。況異議人亦於本院訊問時自承：伊當時
    之車速為時速79公里左右等語（見本院99年6 月30日訊問筆
    錄第3 頁），核與警員測速之結果大致相符，堪認異議人當
    時之車速確在時速80公里以下。而國道1 號北上325 公里處
    之最高速限為時速110 公里乙節，除據證人證述如上外，並
    有國道各主要路段速限表1 紙在卷可稽。從而，異議人於上
    揭時、地所駕駛之上開自用小客車，確屬「在高速公路最高
    速限每小時90公里以上路段，行駛速率低於每小時80公里」
    之慢速車，而有違反道路交通管理處罰條例第33條第1 項第
    3 款之事實無疑。
(三)、異議人雖以前揭情詞置辯，惟查：證人田智興針對異議人
    違規當時之路況，業於本院訊問時結證稱：當時天氣晴，路
    況正常、車少，沒有起霧也沒有下雨等語（見本院99年6 月
    30日訊問筆錄第3 頁），異議人亦於本院訊問時自承：當時
    伊視線範圍內都沒有看到其他車輛等語（見本院99年6 月30
    日訊問筆錄第3 頁），足見上揭時、地並無路況壅塞或阻礙
    視線之情事，殆無疑義。異議人辯稱當時風勢略強、無路燈
    云云，非但未舉證以實其說，亦與高速公路及快速公路交通
    管制規則第5 條所稱「濃霧、濃煙、強風、大雨」等特殊狀
    況未合，自不得以此解免異議人之責任。至於上開舉發通
    知單上雖未載明異議人之車速，然道路交通管理處罰條例第
    33條第1 項第3 款規定係以「未依規定行駛車道」為構成要
    件，再依高速公路及快速公路交通管制規則第8 條第1 項第
    1 款及違反道路交通管理事件統一裁罰基準表規定予以分類
    ，是以異議人實際之車速為何，充其量僅係違反道路交通管
    理處罰條例第33條第1 項第3 款規定之情節輕重而影響行政
    機關內部斟酌罰鍰高低之因素之一，且經異議人申訴後，已
    由原處分機關函詢內政部警政署國道公路警察局第四警察隊
    確認異議人當時之車速，而予以補正，自亦無從據此解免異
    議人之責任。
五、綜上所述，異議人確於上揭時、地駕駛上開自用小客車，而
    有「汽車行駛高速公路未依規定行駛車道－慢速小型車違規
    行駛內側車道」之違規事實，經原處分機關依據道路交通管
    理處罰條例第33條第1 項第3 款、第63條第1 項第1 款規定
    ，裁處異議人罰鍰5000元，並記違規點數1 點，經核尚無不
    合，應予維持。異議人以前揭情詞聲明異議，均不足以作為
    撤銷原處分之依據，其異議為無理由，應予駁回。
六、據上論斷，應依道路交通管理處罰條例第87條第2 項，道路
    交通案件處理辦法第19條，裁定如主文。
中    華    民    國    99    年    7     月    19    日
                  交通法庭    法  官    賴彥魁
以上正本證明與原本無異
如不服本裁定，應於送達後5 日內敘明抗告理由，向本院提出抗
告狀。
                              書記官    楊文祥
中    華    民    國    99    年    7     月    19    日

司法院資訊處製作；財團法人民間司法改革基金會備份。
